【裁判字號】    99,交聲,88
【裁判日期】    990114
【裁判案由】    交管條例聲異
【裁判全文】
臺灣板橋地方法院交通事件裁定          99年度交聲字第88號
原處分機關  交通部公路總局臺北區監理所板橋監理站
異  議  人
即受處分人  甲○○
上列異議人即受處分人因違反道路交通管理處罰條例案件，對於
交通部公路總局臺北區監理所板橋監理站中華民國98年12月2 日
所為之處分（處分案號：板監裁字第41-CG0000000號）聲明異議
，本院裁定如下：
    主  文
異議駁回。
    理  由
一、原處分機關處分意旨略以：異議人即受處分人甲○○（下稱
    異議人）於民國98年2 月6 日13時29分許，駕駛車牌號碼NN
    2-737 號重型機車，行駛在臺北縣土城市○○路與立德路口
    （往三峽），因「機器腳踏車，不在規定車道行駛」之違規
    ，為臺北縣政府警察局警員逕行舉發，並掣發北縣警交字第
    CG0000000 號舉發違反道路交通管理事件通知單。嗣移送原
    處分機關交通部公路總局臺北區監理所板橋監理站，原處分
    機關於98年12月2 日，依道路交通管理處罰條例第45條第13
    款規定，以板監裁字第41-CG0000000號裁決書裁處異議人罰
    鍰新臺幣（下同）1,800 元，並依同條例第63條第1 項第1
    款規定記違規點數1 點，罰鍰限於99年1 月1 日前繳納，並
    註明上開罰鍰逾期不繳納之處分。
二、異議意旨則以：異議人尚不知悉原舉發機關究係依據何種證
    據，指摘其有違規行為；又其自始並未收到舉發違反道路交
    通管理事件通知單（俗稱紅單），原處分機關即逕予裁處其
    最高額罰鍰，似有未平，為此聲明異議，請求撤銷原處分云
    云。
三、
（一）按機器腳踏車行駛之車道，應依標誌或標線之規定行駛；
    又汽車駕駛人，駕駛機器腳踏車，不在規定車道行駛者，處
    新臺幣600 元以上1,800 元以下罰鍰，並記違規點數1 點，
    道路交通安全規則第99條第1 項前段及道路交通管理處罰條
    例第45條第13款、第63條第1 項第1 款分別定有明文。而道
    路標線之設置目的，在於提供車輛駕駛人及行人有關道路路
    況之警告、禁制、指示等資訊，以便利行旅及促進交通安全
    ，道路交通標誌標線號誌設置規則第2 條定有明文；所謂「
    標線」，係以規定之線條、圖形、標字或其他導向裝置，劃
    設於路面或其他設施上，用以管制道路上車輛駕駛人與行人
    行止之交通管制設施，此觀諸前揭規則第3 條第2 款規定亦
    明。且同規則第178 條規定：「『禁行機車』標字，用以告
    示本車道禁止汽缸總排氣量未滿550 立方公分之機器腳踏車
    通行。繪設於路段起點。路段過長時，得於路段中加繪之。
    本標字為黃色變體字。」是黃色之「禁行機車」標字劃設於
    道路路面上，即為告示該車道係禁止駕駛人騎乘汽缸總排氣
    量未滿550 立方公分之機器腳踏車在該車道上行駛之交通管
    制措施。故該「禁行機車」標字，核屬前揭規定所稱道路交
    通標線，甚為明確。又依道路交通管理處罰條例第7 條之2
    第1項 第7 款及同條第4 項之規定，汽車違反道路交通管理
    事件經以科學儀器取得證據資料證明其行為違規，當場不能
    或不宜攔截製單舉發者，得逕行舉發；逕行舉發，應記明車
    輛牌照號碼、車型等可資辨別之資料，以汽車所有人為被通
    知人製單舉發之。
（二）次按處理違反道路交通管理事件，有關文書送達之程序，
    依行政程序法之規定，違反道路交通管理事件統一裁罰基準
    及處理細則第5 條定有明文。又送達，於應受送達人之住居
    所、事務所或營業所為之；於應送達處所不獲會晤應受送達
    人時，得將文書付與有辨別事理能力之同居人、受雇人或應
    送達處所之接收郵件人員；應受送達人或其同居人、受雇人
    、接收郵件人員無正當理由拒絕收領文書時，得將文書留置
    於應送達處所，以為送達；送達，不能依前2 條規定為之者
    ，得將文書寄存送達地之地方自治或警察機關，並作送達通
    知書兩份，1 份黏貼於應受送達人住居所、事務所、營業所
    或其就業處所門首，另1 份交由鄰居轉交或置於該送達處所
    信箱或其他適當位置，以為送達。前項情形，由郵政機關為
    送達者，得將文書寄存於送達地之郵政機關，行政程序法第
    72條第1 項前段、第73條第1 項、第3 項、第74條第1 項、
    第2 項分別定有明文。又行政程序法第74條第1 項規定所為
    之寄存送達，並未準用民事訴訟法第138 條第2 項規定，自
    應於寄存送達當日即生送達之效力，臺灣高等法院暨所屬法
    院97年法律座談會刑事類提案第42號可資參照。
四、經查：
（一）異議人於98年2 月6 日13時29分許，駕駛車牌號碼NN2-73
    7 號重型機車，行駛在臺北縣土城市○○路與立德路口（往
    三峽），因「機器腳踏車，不在規定車道行駛」之違規，經
    臺北縣政府警察局警員拍照採證後逕行舉發一節，有臺北縣
    政府警察局舉發違反道路交通管理事件通知單1 份及舉發照
    片1 幀在卷可稽。觀諸前述照片，車牌號碼NN 2-737號重型
    機車，係行駛在該路段之內側車道上；又該線車道路面，繪
    製有「禁行機車」之黃色實體標字。是異議人確有騎乘前揭
    重型機車，未依「禁行機車」標字之管制指示，而在該禁行
    機車道上行駛之違規行為。從而，本件原舉發機關依據科學
    採證取得之證據資料，認定異議人有本件違規，予以填單逕
    行舉發，於法尚無違誤。
（二）又異議人雖辯稱未曾收受舉發通知單云云。然異議人設籍
    於「臺北縣土城市○○里○○路13巷32號4 樓」，核與異議
    人之聲明異議狀所載地址相符，此有聲明異議狀1 紙在卷可
    稽。而本件舉發通知單係以郵寄之方式向異議人上開住所寄
    發，因未獲會晤異議人本人亦無受領文書之同居人、受僱人
    或應送達處所之接受郵件人員之情形，乃於98年2 月26日，
    將該舉發通知單寄存於土城平和郵局；並作送達通知書2 份
    ，1 份黏貼於應受送達人門首，另1 份置於受送達處所信箱
    或適當位置以為送達等情，亦有臺北縣政府警察局送達證書
    影本附卷可憑。是依前述規定，堪認本件舉發違反道路交通
    管理事件通知單業已寄存送達。縱令異議人嗣後並未至前揭
    郵局領取該通知單，惟仍於寄存當日發生合法送達之效力。
（三）另本件舉發通知單既已載明應到案日期為「98年3 月25日
    」，惟異議人並未依規定期限繳納罰鍰結案或向處罰機關陳
    述意見，原處分機關始於「98年12月2 日」作出裁決。足徵
    異議人確係於逾越應到案期限60日以上甚明。則原處分機關
    依違反道路交通管理事件統一裁罰基準表就違反道路交通管
    理處罰條例第45條第13款所定之裁罰基準，裁處異議人罰鍰
    1,800 元，於法並無不合，異議人上開所辯，顯無可採。
五、綜上所述，異議人於上揭時、地確有駕駛機器腳踏車，不在
    規定車道行駛之違規行為，則原處分機關依道路交通管理處
    罰條例第45條第13款、第63條第1 項第1 款及違反道路交通
    管理事件統一裁罰標基表之規定，裁處受分人罰鍰1,800 元
    並記違規點數1點，核無違誤。本件異議人聲明異議，指摘
    原處分不當，為無理由，應予駁回。
六、據上論斷，依道路交通案件處理辦法第19條，裁定如主文。
中    華    民    國    99    年    1     月    14    日
                  交通法庭  法  官  李釱任
上列正本證明與原本無異。
如不服本裁定，應於裁定送達後五日內敘明抗告理由，向本院提
出抗告狀。
                            書記官  陳秀慧
中    華    民    國    99    年    1     月    15    日

司法院資訊處製作；財團法人民間司法改革基金會備份。
